【裁判字號】    99,台上,7916
【裁判日期】    991216
【裁判案由】    妨害風化
【裁判全文】
最高法院刑事判決            九十九年度台上字第七九一六號
上  訴  人  高志元
選任辯護人  林誌誠律師
上列上訴人因妨害風化案件，不服台灣高等法院中華民國九十八
年六月三日第二審判決（九十七年度上訴字第五三五五號，起訴
案號：台灣桃園地方法院檢察署九十六年度偵字第八五五七、八
五七九號），提起上訴，本院判決如下：
    主  文
上訴駁回。
    理  由
按刑事訴訟法第三百七十七條規定，上訴於第三審法院，非以判
決違背法令為理由，不得為之。是提起第三審上訴，應以原判決
違背法令為理由，係屬法定要件。如果上訴理由書狀並未依據卷
內訴訟資料，具體指摘原判決不適用何種法則或如何適用不當，
或所指摘原判決違法情事，顯與法律規定得為第三審上訴理由之
違法情形，不相適合時，均應認其上訴為不合法律上之程式，予
以駁回。本件原判決依憑證人陳勇列、涂永清、阮氏玉碧之證詞
，卷附內政部警政署外僑入出境資料處理系統網路列印資料、入
境登記表、法務部入出境資料連結作業網路列印資料、內政部移
民署個別查詢及列印資料暨入出國日期證明書、台北縣淡水鎮戶
政事務所函附結婚登記申請書、戶籍謄本、結婚證書、聲明書、
驗證書等證據資料，認上訴人有其事實欄所載之妨害風化犯行，
且敘明上訴人否認該犯行，辯稱：知道阮氏在賣淫，但未參加，
也沒有分到錢，有幫好友陳勇列租房子及開車載送，僅單純幫忙
，沒有牽扯其他事情云云，為不足採，亦依調查所得證據，於理
由內詳予指駁、說明。因認上訴人犯行明確，而撤銷第一審之科
刑判決，改判仍依修正前刑法牽連犯之規定從一重論處上訴人共
同使女子與他人為性交之行為，而容留以營利為常業罪刑，已詳
述所憑之證據及其認定之理由。上訴意旨略稱：證人陳勇列警詢
中之供述屬審判外陳述，並無證據能力，原判決未具體說明其證
詞如何具有「可信性」及「必要性」，即以案重初供，且為證明
上訴人有參與本件犯罪，遽認警詢供述例外有證據能力，並採為
證據，理由尚屬不備，且其警詢所陳上訴人否認自己為應召站旗
下成員，應係撇清責任，企圖脫罪等語，亦屬臆測，不得作為證
據。又原判決對於上訴人與容留阮氏玉碧在雲林縣斗六市從事性
交易之應召業者，有如何之犯意聯絡及行為分擔，均未說明依憑
證據之理由，況上訴人既未分擔任何工作，何能分得性交易部分
所得，僅憑阮氏玉碧之單一證述，遽認上訴人有共同參與此部分
犯罪，亦有判決理由不備及有違經驗法則。證人陳勇列於第一審
已證實上訴人並未參與，對此有利之證詞，原判決未予採用，亦
未說明不予採納之理由，亦屬理由不備。上訴人未允諾按月給付
人頭費用予涂永清，亦未共赴戶政事務所及打電話要涂永清赴機
場接機，因攸關犯罪有無，原審未再傳訊涂永清、阮氏玉碧、陳
勇列三人到庭對質，僅論事證已明，涂永清並無調查必要，未具
體說明其理由，亦未說明其餘二人何以無再調查必要，亦有應於
審判期日調查之證據未予調查之違法云云。惟查：（一）犯罪事
實之認定，證據之取捨及其證明力之判斷，乃事實審法院自由判
斷之職權，如其取捨不違背經驗法則與論理法則，即不得指為違
法，而據為上訴第三審之理由。又證人之證言縱令先後未盡相符
，但事實審法院本於審理時所得之心證，就其證言一部分認為確
實可信予以採取，原非證據法則所不許。本件原判決綜合全案證
據資料，而為上訴人上揭犯罪之認定，已說明證人陳勇列於警詢
之證述如何與事實相符而具有可信性陳述，具有證據能力。對於
上訴人與陳勇列、「阿華」與雲林縣斗六市不知名之應召行業之
成年人，共同基於意圖營利，容留、媒介阮氏玉碧與人他性交為
常業之犯意，上訴人並從性交易所得抽成朋分，亦引用陳勇列、
阮氏玉碧證詞為據，雖證人阮氏玉碧前後所陳未盡相符，惟其對
於來台後受上訴人等之容留、引誘而從事性交易，此攸關上訴人
犯罪成立之基本事實陳述均相一致，且與事實相符，難認此部分
所陳為不可採。認陳勇列於審理中翻異前詞謂上訴人並未參與容
留、引誘阮氏玉碧與他人性交易云云，屬迴護之詞，無從採為上
訴人有利之認定，均於理由中詳予敘明。所為論斷與說明，核無
採證違法或與客觀存在之經驗及論理法則相違之情形，且屬事實
審法院取捨證據職權之適法行使，尚難漫指為違法。而證人陳勇
列就其親身經歷上訴人參與犯罪過程之事實，於警詢中供稱上訴
人否認犯行，應係撇清責任，企圖脫罪等語，亦非屬臆測，當有
證據能力，得採為本件論罪依憑。（二）刑事訴訟法所稱依法應
於審判期日調查之證據，係指與待證事實有重要關係，在客觀上
顯有調查必要性之證據而言，故其範圍並非漫無限制，必其證據
與判斷待證事實之有無，具有關連性，得據以推翻原判決所確認
之事實，而為不同之認定，若僅係枝節性問題，或所證明之事項
已臻明瞭，當事人聲請調查之證據，僅在延滯訴訟，甚或就同一
證據再度聲請調查，自均欠缺其調查之必要性，原審未依聲請為
無益之調查，皆無違法可言。原判決說明上訴人及其辯護人請求
傳訊證人涂永清以證明並無應允按月給付人頭費二萬元，亦無共
赴戶政事務所及打電話要其赴場接機一事，認涂永清證述已明，
並無再次傳喚調查之必要。而證人陳勇列、阮氏玉碧已於第一審
到庭經上訴人及其辯護人為交互詰問，其等偵查、警詢及審理中
之證詞，經參酌其他補強證據，該等證述內容與事實相合，已足
以形成心證，本件事證既已明確，上訴人及辯護人再予聲請傳訊
上開證人，縱其等為不同證述亦未能為上訴人有利之認定，原審
雖未說明不予調查理由容有瑕疵，然與判決結果不生影響，尚不
得執為第三審上訴之理由。此外，上訴意旨，就原審依職權採證
認事之適法行使，或就原判決已說明事項，專憑己見，泛指為違
法，或與判決本旨無關之枝節問題為事實之爭辯，俱非適法之第
三審上訴理由。應認其上訴不合法律上之程式，予以駁回。上訴
人所犯與前述妨害風化罪有牽連犯關係之行使使公務員登載不實
之公文書罪部分，核屬刑事訴訟法第三百七十六條第一款所列不
得上訴第三審法院之案件，妨害風化部分之上訴既非合法，本院
自無從依審判不可分原則，併為實體上裁判，該部分之上訴自非
法之所許，應併予駁回。
據上論結，應依刑事訴訟法第三百九十五條前段，判決如主文。
中    華    民    國  九十九  年   十二   月   十六   日
                      最高法院刑事第十庭
                          審判長法官  石  木  欽  
                                法官  洪  佳  濱  
                                法官  韓  金  秀  
                                法官  段  景  榕  
                                法官  周  煙  平  
本件正本證明與原本無異
                                      書  記  官  
中    華    民    國  九十九  年   十二   月  二十二  日
                                                      Q

司法院資訊處製作；財團法人民間司法改革基金會備份。
